臺灣高雄地方法院民事判決　　　　　　　93年度訴字第2204號
原　　　告　　丁○○
原　　　告　　乙○○
上列二人共同
訴訟代理人　　洪幼珍律師
被　　　告　　甲○○　住高雄市.
兼訴訟代理人　丙○○　住高雄市.
上列當事人間損害賠償事件，本院民國94年3 月21日言詞辯論終
結，判決如下：
  主  文
被告丙○○應給付原告丁○○新台幣肆拾萬元，及自民國九十三
年十二月三日起至清償日止，按年息百分之五計算之利息。
被告甲○○應給付原告乙○○新台幣參萬元，及自民國九十三年
十月二十六日起至清償日止，按年息百分之五計算之利息。
原告其餘之訴駁回。
訴訟費用由被告丙○○負擔五分之二、被告甲○○負擔五分之一
；餘由原告負擔。
本判決原告勝訴部分得假執行。
原告其餘假執行之聲請駁回。
  事實及理由
一、原告丁○○主張：被告丙○○明知原告乙○○係伊配偶，竟
    自民國91年9 月間起至92年1 月間止與乙○○交往，並發生
    性關係，不法侵害伊基於配偶關係之身分法益且情節重大，
    致伊精神上受有極大之痛苦，爰依民法侵權行為法律關係提
    起本訴等語，並聲明：(一)丙○○應給付丁○○新臺幣（下同
    ）500,000 元，及自起訴狀繕本送達翌日起至清償日止，按
    週年利率5 ﹪計算之利息。(二)願供擔保，請准宣告假執行。
二、原告乙○○主張：甲○○為丙○○之配偶，知悉上開伊與丙○○發生婚外情一事後，竟於92年4 月11日下午2 時10 分
    至伊住處，以欲將上開婚外情告知伊公婆為由，要求坐上其
    車外出談判，期間並以「你不要想下車，我會開車撞死你」
    等語加以恫嚇，復於汽車行進間，多次毆打伊之頭部、臉部
    及上半身，致伊受有左耳後挫傷皮下瘀血、左前臂外側挫傷
    皮下瘀血、前額部抓傷及皮下瘀血、左肩鎖骨處皮下瘀血、
    右手臂挫傷瘀血等傷害。又甲○○為上開婚外情事要求伊賠
    償金錢，伊為求脫身，同意於翌日交付100, 000元，惟甲○○竟將伊頸上配戴市價168,000 元之鑽石項鍊拿走供作抵押
    物品。查甲○○上開對伊恐嚇、妨害自由及傷害之行為，係
    侵害伊之健康權、人格權；另甲○○取走鑽石項鍊後拒絕返
    還，係不法侵害伊之財產權，爰依民法侵權行為法律關係提
    起本訴，請求甲○○賠償鑽石項鍊損失100,000 元及精神慰
    撫金200,000 元等語，並聲明：(一)甲○○應給付乙○○300,
    000 元，及自起訴狀繕本送達翌日起至清償日止，按週年利
    率5 ﹪計算之利息。(二)願供擔保，請准宣告假執行。
三、被告丙○○則以：伊並未與乙○○發生性關係。被告甲○○
    亦以：伊並未毆打乙○○，亦未取走其鑽石項鍊，倘乙○○
    確受其毆打受傷，衡情不可能係在三天後始前往驗傷等語置
    辯。並聲明：原告之訴駁回。
四、本件兩造不爭執事項：
  (一)丁○○與乙○○為夫妻關係，有戶籍謄本1 紙存卷可參。
  (二)乙○○主張遭甲○○毆打之事實，經臺灣高等法院高雄分院
    審理後，認甲○○犯刑法第277 條第1 項前段之傷害罪，於
    93年5 月31日以93年度上易字第177 號判決判處拘役20日確
    定，有該判決影本1 份附卷可稽，並經本院依職權調取相關
    刑事案卷全卷（下稱系爭刑事卷宗），核閱屬實。
五、按因故意或過失，不法侵害他人之權利者，負損害賠償責任
    。故意以背於善良風俗之方法，加損害於他人者亦同。又不
    法侵害他人之身體、健康、名譽、自由、信用、隱私、貞操
    ，或不法侵害其他人格法益而情節重大者，被害人雖非財產
    上之損害，亦得請求賠償相當之金額。其名譽被侵害者，並
    得請求回復名譽之適當處分。前2 項規定，於不法侵害他人
    基於父、母、子、女或配偶關係之身分法益而情節重大者，
    準用之。民法第184 條第1 項、第195 條第1 項、第3 項分
    別定有明文。依兩造前開主張及陳述觀之，本件原告得否依
    上開侵權行為規定，請求被告負損害賠償責任之爭點應為：
    (一)丙○○是否明知乙○○係有配偶之人，仍與其交往並發生
    性關係？如有？丁○○得請求之損害賠償額為多少？(二)甲○○是否毆打乙○○？有無恐嚇及妨害乙○○之自由？又是否
    曾取走乙○○鑽石項鍊？如有？得請求之損害賠償額為多少
    ？茲將本院心證，分述如下：
  (一)丙○○是否明知乙○○係有配偶之人，仍與其交往並發生性
    關係？如有？丁○○得請求之損害賠償額為多少？
  １丁○○主張丙○○明知乙○○為其配偶，竟自91年9 月起至
    92年1 月與乙○○交往，期間兩人並曾發生性關係之事實，
    固為丙○○所否認，惟查：丙○○於系爭刑事案件審理程序
    到庭證稱：「（問：91年9 月至92年7 月間是否曾有跟乙○○交往？）答：有進一步交往。」、「（問：有無肉體上的
    關係？）答：有」、「（問：你跟乙○○一直有親密關係到
    何時？答：92年年底」、「（當時你跟乙○○交往時是否知
    道他是有夫之婦？）答：知道。」等語明確，有本院92年簡
    上字第648 號傷害案件之審判筆錄影本1 紙存卷可參，復經
    本院調閱系爭刑事案卷查明屬實。丙○○於本院審理中對上
    開所陳，雖以當初不太瞭解檢察官詰問之肉體關係係何意思
    等語為辯（見本院94年3 月21日言詞辯論筆錄），惟參酌丙○○自承為高職畢業學歷，復曾有婚姻紀錄等因素相互以觀
    ，堪認其應具有相當智識足以瞭解檢察官詰問之有無發生肉
    體上關係，即係詢問兩人有無發生性關係之意，其辯稱不知
    肉體關係代表何意云云，實與社會常情及經驗法則不符，而
    難予採信。綜上，丙○○既已於刑事審理程序中自承曾與乙○○交往並發生性關係，參酌乙○○亦自承確與丙○○發生
    外遇之事實（見上開簡上卷第111 頁）等情相互以觀，足認
    丁○○主張之上開事實，應為實在。
  ２本件丙○○明知乙○○係已婚身份，卻仍與之交往並發生性
    行為，自屬不法侵害其夫即丁○○基於配偶關係之身分法益
    且情節重大，揆諸前揭法條規定，丁○○自得向丙○○請求
    賠償精神上之損害。本院審酌丙○○上開行為已破壞丁○○
    家庭及婚姻生活之和諧，且事發迄今未與丁○○達成和解，
    反於本院審理中仍否認有上開相姦行為，其事發後狡辯卸責
    之心態，對丁○○更係再次傷害，足認其因此精神上受有相
    當之痛苦；此外，復參酌丁○○為東海大學畢業，公務人員
    高考及格後，現任職於公家機關，月薪50,000餘元，93年間
    名下有房屋1 棟、汽車1 輛、投資5 筆，財產總額702,850
    元；丙○○為高職畢業，目前從事不動產投資工作，93年間
    與其妻即甲○○名下共有之房屋、土地各1 筆、汽車1 輛，
    財產總額共825,375 元，業據兩造各自陳明在卷，復有丁○○考試及格證書一紙存卷可參，並經本院依職權調閱兩造財
    產所得清單二紙附卷足考。從而，本院審酌前開兩造身分、
    地位、經濟狀況，以及丁○○所受痛苦程度，認其請求慰撫
    金以400,000 萬元為適當，逾此部分之請求，尚屬無據，應
    予駁回。
  (二)甲○○是否毆打乙○○？有無恐嚇及妨害乙○○之自由？又
    是否曾取走乙○○鑽石項鍊？如有？得請求之損害賠償額為
    多少？
  １經查：乙○○主張曾於92年4 月11日下午2 時10分在家中遭
    甲○○開車載出談判，期間並遭其毆打，受有前揭傷害之事
    實，據其提出驗傷診斷證明書一紙附卷可稽，且經本院依職
    權調取系爭刑事卷宗查核結果，甲○○對曾於上開時間，駕
    駛自用小客車前往乙○○住處，並於乙○○上車後，駕車在
    高雄市區街道繞行，迄於下午5 時許，乙○○始下車離去之
    事實亦自承在卷甚明，足見乙○○所述上開時間，曾經搭乘
    甲○○駕駛車輛外出一事，應屬實在。復參酌甲○○於系爭
    刑事審理程序中陳稱：我於92年1 月間得知乙○○跟我丈夫
    有超友誼關係，當時非常生氣等語（見本院92年簡上字第
    648 刑事案件卷宗第139 頁）相互以觀，亦徵乙○○主張甲○○係因其與丙○○交往，始於上開時間，開車載其外出談
    判，並加以毆打等情，尚非無據。
  ２次查：乙○○於92年3 月中旬因外遇被其夫丁○○發現後，
    曾先後於同年3 月31日、4 月14日、5 月15日等分別以電話
    或面談之方式，接受高雄基督教家庭協談中心輔導之事實，
    有該中心所檢送之輔導記錄存於系爭刑事卷宗在卷可憑（見
    上開簡上卷第83頁以下），依前揭家庭協談中心所檢送92年
    4 月14日之個案記錄表所載，乙○○於該次接受輔導時，曾
    對輔導者表示一路上遭外遇者之妻打罵到外遇者之家；並到
    醫院驗傷等語綦詳（見上開簡上卷第86頁），且經輔導人員
    蘇玉霞於偵查中陳明無訛（見偵查卷第23頁）。雖甲○○質
    疑上開個案記錄表所載及證人蘇玉霞所陳，均係乙○○個人
    之詞，難予盡信，惟衡諸事理，上情若係乙○○設局誣陷甲○○之舉，其為增加可信度，大可於事發當日即親至高雄基
    督教家庭協談中心面談接受輔導並告知此事，似無在事發3
    日後，始以撥打電話之方式接受輔導，並告知遭人毆打之理
    ，足認乙○○於受輔導時所談之內容應為實在，顯見乙○○
    指稱遭到甲○○傷害之事實堪予採認。
  ３又查，依乙○○所提出診斷證明書記載診斷日期係92年4 月
    13日乙節參酌以觀，雖可認其未於遭毆傷當日即前往驗傷，
    惟若考量乙○○係因發生婚外情，始遭對方配偶約出談判，
    衡情其不願將此不名譽之事對外宣揚，故遲延驗傷，尚屬合
    理。此外，參諸其於刑事審理程序證述：離開甲○○車上時
    已五點多等語，亦為甲○○所不爭執，從而，乙○○於系爭
    刑事審理程序，對上開未即時前往驗傷之原因解釋為：係因
    時值準備晚餐時間，及恐再度勾起其夫不愉快之傷痛而隱忍
    不發，多所顧忌，遂未立即前往驗傷，待幾經思索及接受輔
    導人員輔導後，始前往驗傷並提起刑事告訴等語，於常情並
    無不合，自難執其未於當日驗傷，即遽認所述不實。綜上，
    足認甲○○確實毆打乙○○成傷無訛。
  ４末查，乙○○雖另主張甲○○以「你不要想下車，我會開車
    撞死你」等語加以恫嚇；暨其鑽石項鍊亦遭甲○○取走未還
    ，顯侵害其權利，致其受有損害云云。惟按當事人主張有利
    於己之事實者，就其事實有舉證之責任，民法第277 條前段
    定有明文。本件乙○○於警訊時，僅單純陳稱遭甲○○毆傷
    之事實，並未述及尚被恐嚇、妨害自由及強取走項鍊一事（
    見警訊卷第3 頁），則乙○○前開主張是否為真，已難令人
    盡信。況參以其亦未提出任何證據證明被告甲○○對其確有
    上開不法侵權行為，故此部分之主張，自屬不能證明，而難
    認予採認。
  ５本件甲○○不法毆傷乙○○之事實，業如前述。茲就乙○○
    請求甲○○賠償非財產損害之金額，是否有據？審酌如下：
    經查：乙○○係大學畢業學歷，現擔任家管工作，名下有汽
    車1 輛；甲○○則係高職畢業，現從事不動產投資工作，93
    年間名下有與被告丙○○共有之房屋、土地各1 筆、另個人
    所有房屋1 筆、汽車1 輛及投資七筆，合計房地及投資財產
    總額共計1,367,375 元等情，業據兩造各自陳明在卷，復經
    本院依職權調閱兩造財產所得清單2 紙附卷足考。從而，本
    院審酌甲○○毆打乙○○，致其受有前開傷勢，且於行為後
    ，未積極謀求和解，反否認曾加以施暴，應足使乙○○之精
    神受有痛苦，惟念及甲○○係因聽聞乙○○與其夫發生婚外
    情，氣憤之餘，始相約乙○○外出談判，並對其加以毆打，
    且乙○○所受上開傷害均係挫傷、瘀血等皮肉傷害，傷勢非
    屬嚴重，及其他兩造身分、地位、經濟狀況等一切情狀，認
    原告乙○○請求之慰撫金以30,000元為適當，逾此部分之請
    求，尚屬無據，應予駁回。
六、綜上所述，原告依據民法第184 條第1 項、第195 條第1項
    、第3 項侵權行為法律關係提起本訴，其中丁○○請求被告
    丙○○給付400,000 萬元，及自本起訴狀繕本送達翌日即93
    年12月2 日起至清償日止，按週年利率5 ﹪計算之利息，乙○○請求被告甲○○給付30,000元，及自本起訴狀繕本送達
    翌日起即93年10月25日起至清償日止，按週年利率5 ﹪計算
    之利息，均屬正當，應予准許；至原告逾此金額之請求，即
    非有據，均應駁回。
七、本件被告經判命賠償原告之金額並未逾500,000 元，依民事
    訴訟法第389 條第1 項第5 款規定，爰就原告勝訴之部分依
    職權宣告假執行；至原告其餘假執行之聲請，因訴之駁回而
    失所依附，自應併予駁回。
八、本件判決之基礎已臻明確，兩造其餘之攻擊防禦方法及舉證
    ，核與判決之結果無影響，即無一一審究之必要，併此敘明
    。
九、據上論結：原告之訴為一部有理由，一部無理由，依民事訴
    訟法第79條，第389 條第1 項第5 款，判決如主文。
中　　華　　民　　國　　94　　年　　3 　　月　　31　　日
                  民事第二庭    審判長法  官  李昭彥
                                      法  官  黃呈熹
                                      法  官  黃宗揚
正本係照原本作成。
如不服本判決，應於送達後20日內，向本院提出上訴狀並表明上
訴理由，如於本判決宣示後送達前提起上訴者，應於判決送達後
10日內補提上訴理由書（須附繕本）。
中　　華　　民　　國　　94　　年　　3 　　月　　31　　日
                                      書記官  陳孟瑩
